【裁判字號】    95,訴,2342
【裁判日期】    950927
【裁判案由】    毒品危害防制條例
【裁判全文】
臺灣臺中地方法院刑事判決              95年度訴字第2342號
公  訴  人  臺灣臺中地方法院檢察署檢察官
被      告  乙○○
上列被告因毒品危害防制條例案件，經檢察官提起公訴（九十五
年度毒偵字第二一七五號），被告於準備程序就被訴事實為有罪
之陳述，本院合議庭裁定由受命法官獨任進行簡式審判程序，並
予判決如下：
    主    文
乙○○施用第一級毒品，累犯，處有期徒刑玖月。
    犯罪事實
一、乙○○前於民國九十年及九十一年間，曾均因違反毒品危害
    防制條例案件，經臺灣南投地方法院及本院先後判處有期徒
    刑六月、四月及七月，並定應執行刑為有期徒刑一年三月確
    定，後於九十一年間，復因施用毒品案件，經本院以九十一
    年度訴字第一六七九號判處有期徒刑八月確定，嗣二案接續
    執行，其入監執行後，甫在九十三年三月二十一日因縮刑期
    滿執行完畢；其於八十九年間，已另因前揭施用毒品案件，
    經臺灣南投地方法院以八十九年度毒聲字第一八九八號裁定
    令入戒治處所施以強制戒治，後分別經裁定停止戒治及撤銷
    停止戒治，於九十一年六月十四日始行執行完畢；詎乙○○
    仍不知戒絕，其明知毒品海洛因係業經公告列為毒品危害防
    制條例之第一級毒品，不得非法持有、施用，因仍未戒除施
    用毒品之惡習，猶於上開強制戒治執行完畢釋放後之五年內
    ，復基於反覆、延續施用第一級毒品海洛因之單一行為決意
    ，先後於九十五年四月十四日某時及同年月二十日二十時許
    ，均在臺中縣大肚鄉○○路○段一０二巷三號友人陳義助租
    住處內，以將微量毒品海洛因摻入香菸吸食之方式，分別施
    用第一級毒品海洛因二次。嗣乙○○於九十五年四月二十一
    日十五時許，在前揭臺中縣大肚鄉○○路○段一０二巷三號
    友人陳義助租住處為警查獲，員警並於該處扣得陳義助所購
    入供施用之海洛因十八包（陳義助所涉違反毒品危害防制條
    例案件，業經本院於九十五年七月二十七日以九十五年度訴
    字第一九八三號為不受理判決，此扣案毒品海洛因應由檢察
    官另行聲請單獨宣告沒收銷燬），乙○○且經員警徵得其同
    意後，採集尿液送請鑑驗，因嗎啡（毒品海洛因之代謝物）
    係呈現陽性反應，始由警進而查悉上情。
二、案經臺中市警察局第四分局移送臺灣臺中地方法院檢察署檢
    察官偵查起訴。
    理    由
一、上揭犯罪事實，業經被告乙○○於本院訊問時坦認不諱，而
    被告為警查獲後所採取之尿液，經送請詮昕科技股份有限公
    司檢驗結果，嗎啡（毒品海洛因之代謝物）係呈現陽性反應
    ，有尿液檢驗報告一份附卷可稽（見偵查卷第一０頁），足
    見被告上開自白，確與事實相符，堪予採認。又被告前於八
    十九年間，已另因施用毒品案件，經臺灣南投地方法院以八
    十九年度毒聲字第一八九八號裁定令入戒治處所施以強制戒
    治，後分別經裁定停止戒治及撤銷停止戒治，強制戒治執行
    完畢之時間則為九十一年六月十四日，此有臺灣高等法院被
    告前案紀錄表及臺灣臺中地方法院檢察署全國施用毒品案件
    紀錄表在卷可查，是被告確有於強制戒治執行完畢後，五年
    內復行施用毒品之罪行。綜此，本件事證已臻明確，被告施
    用毒品海洛因之犯行堪以認定。
二、按海洛因係屬毒品危害防制條例第二條第二項第一款所指之
    第一級毒品，核被告乙○○所為，係犯毒品危害防制條例第
    十條第一項之施用第一級毒品罪。被告施用前持有第一級毒
    品之低度行為，應為其施用第一級毒品之高度行為所吸收，
    不另論罪。被告前後二次施用毒品海洛因之犯行，其時間密
    接，且依社會通念，復足可認為係基於一個意思決定所為之
    具有反覆性及延續性之行為，乃學理上所稱之「集合犯」，
    應僅成立一罪。因按刑事法若干犯罪行為態樣，本質上原具
    有反覆、延續實行之特徵，立法時既予特別歸類，定為犯罪
    構成要件之行為要素，則行為人基於概括之犯意，在密切接
    近之一定時、地持續實行之複次行為，倘依社會通念，於客
    觀上認為符合一個反覆、延續性之行為觀念者，於刑法評價
    上，即應僅成立一罪。學理上所稱「集合犯」之職業性、營
    業性或收集性等具有重複特質之犯罪均屬之，例如經營、從
    事業務、收集、販賣、製造、散布等行為概念者是（最高法
    院九十五年度台上字第一０七九號判決意旨參照）。而毒品
    因有高度之成癮性及濫用性；即一方面因「耐藥性」的影響
    ，導致行為人必須逐漸增加施用劑量，方能達成主觀之相同
    效果；他方面則因「生理依賴性」及「心理依賴性」的影響
    ，導致行為人對毒品產生強烈渴求，終至不能根絕。職此，
    立法實務固以戒斷行為人之毒癮（包括身癮及心癮）為其首
    要；惟倘行為人曾經刑事處遇方式助其戒斷毒癮，猶於短時
    間內再犯施用毒品，足見原所據以實施之治療程序，顯然不
    能收其實效，是乃明定應依法追訴處罰。據此可知，施用毒
    品之行為本身，顯然具有反覆性及延續性之特徵，「持續多
    次施用」即屬此類犯罪之常態，倘認「持續多次施用」乃數
    行為，並對之為數罪評價，恐與刑罰之重複評價禁止原則相
    悖，並有刑度超過罪責與不法內涵及違反憲法所揭櫫比例原
    則之疑慮。基此，於刑法評價上，「持續多次施用」毒品應
    僅成立「集合犯」之實質一罪，而不生九十五年七月一日修
    正施行前之刑法第五十六條連續犯之問題，是檢察官於起訴
    書中認被告於本件構成連續犯，尚有未洽。又本院既認本件
    所涉之「持續多次施用」毒品行為，乃「集合犯」之實質一
    罪，與連續犯之規定渺不相涉，則此部分自不因刑法新制將
    第五十六條連續犯之規定予以刪除，而衍生相關新舊法律比
    較適用之問題，併此指明。另被告有上揭犯罪事實欄所載之
    經有期徒刑宣告及執行完畢之情形，有前開臺灣高等法院被
    告前案紀錄表在卷可按，被告於有期徒刑執行完畢後，五年
    以內再犯本件有期徒刑以上之罪，為累犯，應依修正前刑法
    第四十七條規定，予以加重其刑（被告行為時，刑法第四十
    七條累犯原規定：受有期徒刑之執行完畢或受無期徒刑或有
    期徒刑一部之執行而赦免後，五年以內再犯有期徒刑以上之
    罪者，為累犯，加重本刑至二分之一。」，修正後之刑法第
    四十七條規定則為：「受徒刑之執行完畢，或一部之執行而
    赦免後，五年以內故意再犯有期徒刑以上之罪者，為累犯，
    加重本刑至二分之一。第九十八條第二項關於因強制工作而
    免其刑之執行者，於受強制工作處分之執行完畢或一部之執
    行而免除後，五年以內故意再犯有期徒刑以上之罪者，以累
    犯論。」。本件被告所犯係屬故意犯罪，是不論依新法或舊
    法均構成累犯，則修正前刑法關於累犯之規定，對被告並無
    不利之情形，是依刑法第二條第一項前段，自應適用修正前
    刑法關於累犯之規定）。爰審酌被告前已因施用毒品犯行經
    強制戒治及有期徒刑之執行，竟仍故態復萌，復行施用毒品
    不輟，無視於毒品對於自身健康之戕害及國家對於杜絕毒品
    犯罪之禁令，惟衡酌被告於本件施用毒品期間歷時尚短，且
    施用毒品係屬自戕行為，被告犯罪手段尚屬平和，亦未因此
    而危害他人，所生損害尚非鉅大，而被告於犯後於本院審理
    時坦承犯行，尚見悔意之犯罪後態度，暨施用毒品者均有相
    當程度之成癮性及心理依賴，其犯罪心態與一般刑事犯罪之
    本質並不相同，應側重適當之醫學治療及心理矯治為宜等一
    切情狀，量處如主文所示之刑。
據上論斷，應依刑事訴訟法第二百七十三條之一第一項、第二百
九十九條第一項前段，毒品危害防制條例第十條第一項，刑法第
十一條前段、第二條第一項前段，修正前刑法第四十七條，判決
如主文。
本案經檢察官甲○○到庭執行職務。
中    華    民    國    95    年    9     月    27    日
                  刑事第四庭  法  官  陳思成
上正本證明與原本無異。
如不服本判決，應於送達後十日內向本院提出上訴狀（須附繕本
），上訴於臺灣高等法院臺中分院。
                              書記官  王嘉麒
中    華    民    國    95    年    9     月    27    日
附錄論罪科刑法條
毒品危害防制條例第十條第一項
施用第一級毒品者，處六月以上五年以下有期徒刑。


司法院資訊處製作；財團法人民間司法改革基金會備份。
